【裁判字號】    99,台上,6271
【裁判日期】    991014
【裁判案由】    公共危險
【裁判全文】
最高法院刑事判決            九十九年度台上字第六二七一號
上  訴  人  甲○○
選任辯護人  康進益律師
上列上訴人因公共危險案件，不服台灣高等法院高雄分院中華民
國九十八年一月二十三日第二審判決（九十七年度交上訴字第九
四號，起訴案號：台灣高雄地方法院檢察署九十七年度偵字第一
一六九九號），提起上訴，本院判決如下：
    主  文
原判決關於肇事致人傷害而逃逸部分撤銷，發回台灣高等法院高
雄分院。
    理  由
本件原判決認定上訴人甲○○有其判決事實欄所載駕駛自小貨車
肇事，致告訴人乙○○受傷而逃逸之犯行，因而維持第一審論處
上訴人駕駛交通工具肇事，致人受傷而逃逸罪刑之判決，駁回上
訴人關於此部分在第二審之上訴（上訴人業務過失傷害部分，已
經原審判處罪刑確定），固非無見。
惟按：(一)、被告以外之人於審判外之言詞或書面陳述，除法律有
規定者外，不得作為證據，刑事訴訟法第一百五十九條第一項定
有明文。又第三人於審判中轉述其聽聞自直接體驗事實之人（下
稱體驗者）於審判外之說詞，等同代替體驗者到庭陳述，為所謂
之「傳聞陳述」。若法院未傳喚該體驗者，以直接及言詞審理方
式調查第三人轉述之內容以形成心證，復未使被告行使正當法律
程序所保障之反對詰問權，應認該轉述之內容無證據能力。查原
判決援引劉台屏於第一審證述：「案發現場附近有一『俊男檳榔
攤』，當時該處人員甚多，其前往處裡現場時，檳榔攤之人員表
示有看見車號7015號（英文字母不詳）之藍色貨車在發生車禍之
際剛好在告訴人機車旁，當時該路段並沒有其他車輛」、「案發
當日同時段在肇事地點南向約50公尺附近無其他車禍或機車緊急
煞車自行摔倒之情形」各等語，據以認定案發當時除告訴人機車
外，並無其他機車發生車禍或倒地滑行之事故，「俊男檳榔攤」
附近倒地之機車，應係告訴人機車（見原判決第四頁(三)第二行以
下）。然劉台屏係事故發生後到場處理之員警，其於第一審轉述
之聽聞自「檳榔攤之人員」之說詞，即屬被告以外之人於審判外
之陳述。原審未查明「檳榔攤之人員」身分並傳喚到庭，以究明
轉述內容，並使上訴人有詰問機會，逕予採認，即有違誤。(二)、
原判決事實欄記載：上訴人駕駛自小貨車於超越右前方同向駕駛
之告訴人騎乘之機車時，右側車身不慎擦撞機車之左側把手等語
。然判決理由並未敘明依憑之證據及認定之理由，有判決理由不
備之違法。(三)、告訴人之告訴係以使被告受刑事追訴為目的，是
其陳述是否與事實相符，仍應調查其他證據以資審認。又審理事
實之法院，對於被告有利及不利之證據，應一律注意，詳為調查
，綜合全案證據資料，本於職權定其取捨，依自由心證而為事實
之判斷，且此項自由判斷之職權運用，應受經驗法則與論理法則
之支配。故證據雖已調查，而尚有其他必要部分並未調查，仍難
遽為被告有利或不利之認定；如有應調查之證據未予調查，率行
判決，即有應於審判期日調查之證據，未予調查之違法。查告訴
人於民國九十六年八月十五日下午十五時許至同日十六時許第一
次警詢時陳稱：「……只看見是藍色自小貨車，車身有鐵架……
」等語（見警卷第二頁），嗣於第一審並稱：「（肇事車輛是藍
色自小客＜貨＞車有加鐵架，是你自己目睹抑檳榔攤的人事後告
知？），是我自己看（到）的」；又稱：警詢時肇事者尚未查獲
各等語（見第一審卷第十九、二十頁）。然警方似於九十六年八
月八日即取得翻拍自道路監視器之上訴人駕駛之自小貨車之畫面
（見警卷第十五之一頁照片右下角之時間紀錄），並於同年月十
五日下午十九時即同時對告訴人之機車及上訴人之自小貨車採證
（見第一審卷第四二頁調查報告表）。則告訴人於第一審所述警
詢時警方尚未查獲肇事者、肇事車輛是藍色自小貨車、車身有鐵
架係其自己看見云云，是否與事實相符，即有待釐清。其次，告
訴人於第二次警詢及第一審訊問時，就自小貨車與其機車擦撞位
置，所述不一（見警卷第五頁、第一審卷第十五頁）；其於警詢
時就自小貨車撞擊點之指認（見警卷第十七頁），與其於第一審
所述之撞擊點位置（車頭）確有不符。上訴人並主張：告訴人指
認兩車之撞擊點，有二十五公分之高度差，認告訴人所述與事實
不符，進而聲請勘驗及傳喚告訴人（見原審卷第三三頁筆錄、第
三六頁以下聲請調查證據狀）。而警方對兩車採證後檢驗結果未
見機車有沾附任何外來漆，亦經原判決認定明確（見原判決第四
頁(四)）。則上訴人之前開聲請，與告訴人所述是否與事實相符難
謂無關，更攸關上訴人是否肇事。原審未依聲請勘驗、傳喚，判
決理由亦未敘明不予調查之理由，即有應調查而未加調查之違法
。以上為上訴意旨指摘所及，或為本院得依職權調查之事項，應
認原判決關於上訴人肇事致人傷害逃逸部分，有撤銷發回更審之
原因。
據上論結，應依刑事訴訟法第三百九十七條、第四百零一條，判
決如主文。
中    華    民    國  九十九  年    十    月   十四   日
                      最高法院刑事第五庭
                          審判長法官  陳  正  庸
                                法官  林  秀  夫
                                法官  林  瑞  斌
                                法官  王  聰  明
                                法官  謝  靜  恒
本件正本證明與原本無異
                                      書  記  官
中    華    民    國  九十九  年    十    月   二十   日
                                                     ｍ

司法院資訊處製作；財團法人民間司法改革基金會備份。
